臺灣臺南地方法院民事裁定
111年度消債清字第39號
聲  請  人
即 債 務人  黃峰慶  

代  理  人  林泓帆法扶律師
上列當事人依消費者債務清理條例聲請清算，本院裁定如下：
    主  文
聲請人黃峰慶自民國111年8月18日17時起開始清算程序，並命司
法事務官進行本件清算程序。
    理  由
一、債務人不能清償債務或有不能清償之虞者，得依本條例所定
    更生或清算程序，清理其債務；債務人對於金融機構負債務
    者，在聲請更生或清算前，應向最大債權金融機構請求協商
    債務清償方案，或向其住、居所地之法院或鄉、鎮、市、區
    調解委員會聲請債務清理之調解；協商或調解成立者，債務
    人不得聲請更生或清算。但因不可歸責於己之事由，致履行
    有困難者，不在此限；債務人於法院裁定開始更生程序或許
    可和解或宣告破產前，得向法院聲請清算；債權人縱為一人
    ，債務人亦得為聲請；法院開始清算程序之裁定，應載明其
    年、月、日、時，並即時發生效力；法院裁定開始更生或清
    算程序後，得命司法事務官進行更生或清算程序；必要時，
    得選任律師、會計師或其他適當之自然人或法人一人為監督
    人或管理人，消費者債務清理條例（下稱消債條例）第3條
    、第151條第1項、第7項、第80條、第83條第1項、第16條第
    1項分別定有明文。
二、聲請意旨略以：聲請人積欠無擔保之債務總額為新臺幣（下
    同）271,000元，為清理債務，依消債條例規定，向最大債
    權金融機構遠東國際商業銀行股份有限公司（下稱遠東銀行
    ）申請前置調解，遠東銀行未提供還款方案，且聲請人長期
    在監受刑，幾無收入，108年間無報稅收入，109年間有法務
    部○○○○○○○之收入6,744元，扣除每月生活必要費用12,000元
    後，已入不敷出，無力負擔任何還款方案，致調解不成立。
    又聲請人未經法院裁定開始更生程序、許可和解或宣告破產
    ，客觀上有不得已之事由不能清償債務，為此，爰依法聲請
    清算等語。
三、經查：
  ㈠聲請人主張其積欠無擔保之債務總額約為271,000元，前曾向
    臺灣澎湖地方法院(下稱澎湖地院)聲請與最大債權金融機構
    遠東銀行間債務清理之調解，惟調解未成立等情，有聲請人
    提出之財團法人金融聯合徵信中心之債權人清冊、全國財產
    稅總歸戶財產查詢清單、108、109年度綜合所得稅各類所得
    資料清單、澎湖地院調解不成立證明書、財團法人金融聯合
    徵信中心之當事人綜合信用報告及戶籍謄本在卷可稽（調字
    卷第6-11頁，澎院卷第26頁，本院卷第33-35頁）。從而，
    聲請人為消債條例第2條所定之消費者，提起本件清算聲請
    前，已踐行前置調解程序而調解不成立之事實，應堪認定。
  ㈡聲請人稱其長期在監受刑，幾無收入，108年間無報稅收入，
    109年間有法務部○○○○○○○之收入6,744元等情，有聲請人提
    出之法務部○○○○○○○受刑人在監執行證明書、108、109年度
    綜合所得稅各類所得資料清單為證（調字卷第5頁背面、第9
    、11頁），復查無其他證據資料證明聲請人尚有其主張收入
    以外之所得，堪認聲請人應無所得收入。
  ㈢債務人必要生活費用，以最近1年衛生福利部或直轄市政府所
    公告當地區每人每月最低生活費1.2倍定之。受扶養者之必
    要生活費用，準用第1項規定計算基準數額，並依債務人依
    法應負擔扶養義務之比例認定之，消債條例第64條之2第1項
    、第2項分別定有明文。而以最近1年衛生福利部所公告之臺
    南市每人每月最低生活費14,230元之1.2倍計算之，即為17,
    076元，故聲請人自陳每月必要生活費用12,000元，應為可
    採。
  ㈣基此，聲請人長期在監無法從事工作，卻仍須支出每月必要
    生活費用12,000元，實已入不敷出，再查，聲請人名下有89
    年出廠之汽車1輛，有聲請人之全國財產稅總歸戶財產查詢
    清單在卷可考（調字卷第9頁），堪認聲請人確已達不能清
    償債務或有不能清償之虞之程度，而有藉助清算制度調整其
    與債權人間之權利義務關係而重建其經濟生活之必要。
四、綜上所述，聲請人係一般消費者，亦曾踐行前置調解程序而
    調解不成立，且綜合聲請人之收入財產及必要生活支出之情
    形，確已達不能清償債務之程度。此外，聲請人未經法院裁
    定開始更生程序或宣告破產，有本院民事紀錄科查詢表在卷
    可憑（本院卷第15頁）；復查無消債條例第6條第3項、第8
    條或第82條第2項所定駁回清算聲請之事由存在，則聲請人
    聲請清算，於法應屬有據，依首揭規定，應予開始清算程序
    ，並命司法事務官進行本件清算程序。
五、爰裁定如主文。
中    華    民    國   111    年    8     月    18    日
                  消債法庭  法  官  施介元
以上正本證明與原本無異。
本裁定不得抗告。
本裁定已於111年8月18日17時公告。
中    華    民    國   111    年     8    月    18    日
                            書記官  曾怡嘉